【裁判字號】    99,訴,784
【裁判日期】    991227
【裁判案由】    違反槍砲彈藥刀械管制條例
【裁判全文】
臺灣桃園地方法院刑事判決               99年度訴字第784號
公  訴  人  臺灣桃園地方法院檢察署檢察官
被      告  邱正宜
指定辯護人  本院公設辯護人陳瑞明
上列被告因違反槍砲彈藥刀械管制條例案件，經檢察官提起公訴
（99年度偵字第16176號），本院判決如下：
    主  文
邱正宜未經許可，寄藏可發射子彈具有殺傷力之改造手槍，處有
期徒刑年，併科罰金新臺幣伍萬元，罰金如易服勞役，以新臺
幣壹仟元折算壹日。扣案具殺傷力之改造手槍壹枝（槍枝管制編
號0000000000號）及具殺傷力之土造子彈參顆，均沒
收。
    事  實
一、邱正宜明知可發射子彈具有殺傷力之手槍、具殺傷力之子彈
    ，分別係槍砲彈藥刀械管制條例第4 條第1 項第1 款、第2
    款所列管之槍砲、彈藥，未經許可，不得無故持有或寄藏，
    竟仍基於非法寄藏具殺傷力之手槍及子彈之犯意，於民國95
    年6 月24、25日某時（起訴書誤載為96年6 月24、25日某時
    ，業經蒞庭檢察官當庭更正），在桃園縣桃園市○○路1 號
    住處內，受真實姓名年籍不詳，自稱「林家偉」之成年男子
    委託，寄藏具殺傷力之仿FN廠半自動手槍製造之槍枝（槍枝
    管制編號0000000000號）1 枝及具殺傷力之土造子彈4 顆（
    具直經約7.4mm 金屬彈頭），並自斯時起將之藏放於其前址
    住處3 樓。嗣於同年月27日下午2 時許，經警持搜索票前往
    上址搜索，並當場扣得上開改造手槍1 枝及土造子彈4 顆，
    始悉上情。
二、案經臺灣桃園地方法院檢察署檢察官自動檢舉偵查起訴。
    理  由
一、證據能力方面：
    本案所引用之供述及非供述證據，經本院依法踐行調查證據
    程序，檢察官、被告、指定辯護人均不爭執各該證據之證據
    能力，且亦查無依法應排除其證據能力之情形，是後述所引
    用證據之證據能力均無疑義，先予敘明。
二、訊據被告邱正宜就上揭犯罪事實坦承不諱，而扣案之手槍1
    枝、子彈4 顆，經送內政部警政署刑事警察局鑑定結果，認
    為送鑑改造八厘手槍（槍枝管制編號0000000000號），係由
    仿FN廠半自動手槍製造之槍枝，換裝土造金屬槍管而成之改
    造手槍，機械性能良好，可擊發適用子彈，認具殺傷力；送
    鑑改造子彈4 顆，認均係土造子彈，具直徑約7.4mm 金屬彈
    頭，採樣1 顆試射，可擊發，認具殺傷力，此有該局刑鑑字
    第0950102887號鑑定書一份（見臺灣桃園地方法院檢察署98
    年度他字第5989號卷第4 頁）在卷足憑，足認被告前揭自白
    與事實相符，堪予採信。本案事證已臻明確，被告犯行洵堪
    認定。
三、論罪科刑：
  (一)按行為後法律有變更者，適用行為時之法律。但行為後之法
    律有利於行為人者，適用最有利於行為人之法律，刑法第2
    條第1 項定有明文（刑法第2 條係規範行為後法律變更所生
    新舊法律比較適用之準據法，是刑法第2 條本身雖經修正，
    但該條文既屬適用法律之準據法，本身尚無比較新舊法之問
    題，應逕適用裁判時之刑法第2 條規定以決定適用之刑罰法
    律）。又比較時應就罪刑有關之共犯、未遂犯、想像競合犯
    、牽連犯、連續犯、結合犯，以及累犯加重、自首減輕暨其
    他法定加減（如身分加減）與加減例等一切規定，綜其全部
    罪刑之結果而為比較（最高法院95年第8次 刑事庭會議決議
    參照）。查被告行為後，刑法業於94 年2月2 日修正公布，
    並自95年7 月1 日起施行，茲就修正前後比較分述如下：
  1.關於罰金刑：修正前刑法第33條第5 款規定罰金最低額為銀
    元1 元，而銀元與新臺幣間之折算，依現行法規所定貨幣單
    位折算新臺幣條例規定，以銀元1 元折算新臺幣3 元；修正
    後刑法第33條第5 款則規定：「罰金：新臺幣1 千元以上，
    以百元計算之」；經比較修正前、後之規定，修正後刑法第
    33條第5 款所定罰金之最低數額，較之修正前提高，以修正
    前刑法第33條第5 款規定有利於被告。
  2.關於想像競合犯：修正後刑法第55條就想像競合犯之規定，
    增列但書「不得科以較輕罪名所定最輕本刑以下之刑」之科
    刑限制，係法理之明文化，非屬法律變更，無新舊法比較之
    問題（最高法院95年11月7 日第21次刑庭會議意旨參照）。
  3.綜合上述各條文修正前、後之比較，本件依修正後刑法第2
    條第1 項前段規定，應整體適用有利於被告即行為時修正前
    刑法相關規定。
  (二)核被告所為，係犯槍砲彈藥刀械管制條例第8 條第4 項之未
    經許可，寄藏可發射子彈具有殺傷力之改造手槍罪、同條例
    第12條第4 項之未經許可，寄藏子彈罪（起訴書所犯法條誤
    載為未經許可「持有」槍枝、子彈罪，業經蒞庭檢察官當庭
    更正）。按槍砲彈藥刀械管制條例第8 條第4 項、第12條第
    4 項之罪，係將「持有」與「寄藏」為分別之處罰規定，單
    純之「持有」，固不包括「寄藏」，但寄藏之受人委託代為
    保管，其保管之本身所為之「持有」，既係「寄藏」之當然
    結果，法律上自宜僅就「寄藏」行為為包括之評價，不應另
    就「持有」予以論罪（最高法院74年台上字第3400號判例參
    照），故被告持有如事實欄所示槍、彈之行為，係「寄藏」
    之當然結果，不另論罪。又被告以一寄藏之行為，同時寄藏
    具有殺傷力之改造手槍、子彈，而同時觸犯未經許可，寄藏
    可發射子彈具有殺傷力之改造手槍罪、未經許可寄藏子彈罪
    2 罪名，應依刑法第55條想像競合犯之規定，論以較重之未
    經許可，寄藏可發射子彈具有殺傷力之改造手槍罪處斷。爰
    審酌被告明知未經許可寄藏槍枝、子彈，危害人身安全、社
    會秩序至鉅，而為法律所厲禁，仍恣意寄藏可發射子彈具有
    殺傷力之改造手槍及具殺傷力之子彈，藐視公共規範，欠缺
    守法觀念，應予非難，兼衡其持有前開槍枝期間，並未實際
    造成他人生命、身體、財物之損害，且犯後尚知坦承犯行，
    態度良好等一切情狀，量處如主文所示之刑，並就罰金刑部
    分諭知易服勞役之折算標準，以資懲儆。另被告行為時之刑
    法第42條第2 項前段規定：「易服勞役以1 元以上3 元以下
    折算1 日」，該易服勞役折算標準，業據廢止前罰金罰鍰提
    高標準條例第2 條規定，就其原定數額提高為100 倍折算1
    日，本件被告行為時之易服勞役折算標準，最高得以銀元30
    0 元折算1 日，即新臺幣90 0元折算1 日。惟95年7 月1日
    生效施行之修正後刑法第42條第3 項前段規定：「易服勞役
    以新臺幣1 千元、2 千元或3 千元折算1 日」（刑法第42條
    第6 項於98年6 月10日將原條文「科罰金之裁判，應依『前
    二項』之規定，載明折算一日之額數」修正為「科罰金之裁
    判，應依『前三項』之規定，載明折算一日之額數」，僅屬
    文字修正，不生新舊法比較問題），比較修正前後之易服勞
    役折算標準，以修正後之規定，較有利於被告，是罰金部分
    依刑法第2 條第1 項但書規定，應適用修正後刑法第42條第
    3 項之規定，定其易服勞役之折算標準。
四、沒收：
  (一)扣案仿FN廠半自動手槍製造之槍枝，換裝土造金屬槍管而成
    之改造手槍1 枝（槍枝管制編號：0000000000號），及未經
    試射之有殺傷力，具直徑7.4mm 金屬彈頭之土造子彈3 顆，
    均屬違禁物，均應依刑法第38條第1 項第1 款，宣告沒收之
    。
  (二)另扣案原有殺傷力之具直徑7.4mm 金屬彈頭之土造子彈1 顆
    ，業於鑑定時試射擊發，自已不具有子彈之完整結構，失去
    其效能，堪認現已不具殺傷力，爰不予宣告沒收。
據上論斷，應依刑事訴訟法第299 條第1 項前段，槍砲彈藥刀械
管制條例第8 條第4 項、第12條第4 項，刑法第2 條第1 項、第
11條前段、第55條、第42條第3 項前段、第38條第1 項第1 款，
判決如主文。
本案經檢察官張聰耀到庭執行職務。
中    華    民    國    99    年    12    月    27    日
                  刑事第十二庭  審判長法  官   許雅婷
                                      法  官   羅國鴻
                                      法  官   陳威帆
以上正本證明與原本無異。
如不服本判決應於收受判決後10日內向本院提出上訴書狀，並應
敘述具體理由。其未敘述上訴理由者，應於上訴期間屆滿後20日
內向本院補提理由書( 均須按他造當事人之人數附繕本) 「切勿
逕送上級法院」。
                                      書記官   吳玉蘭
中    華    民    國    99    年    12    月    27    日
附錄本判決論罪科刑法條：
槍砲彈藥刀械管制條例第8條第4項
未經許可，持有、寄藏或意圖販賣而陳列第1 項所列槍枝（鋼筆
槍、瓦斯槍、麻醉槍、獵槍、空氣槍或第4條第1項第1 款所定其
他可發射金屬或子彈具有殺傷力之各式槍砲）者，處3 年以上10
年以下有期徒刑，併科新臺幣700萬元以下罰金。
槍砲彈藥刀械管制條例第12條第4項
未經許可，持有、寄藏或意圖販賣而陳列子彈者，處5 年以下有
期徒刑，併科新臺幣300萬元以下罰金。
收。

司法院資訊處製作；財團法人民間司法改革基金會備份。
